臺灣高等法院高雄分院刑事裁定　　　　　　　　　　九十三年度毒抗字第一一號
　　抗　告　人　臺灣高雄地方法院檢察署檢察官
　　被　　　告　甲○○
右抗告人因被告強制戒治案件，不服臺灣高雄地方法院九十三年度毒聲字第一二四六
號中華民國九十三年六月三十日第一審裁定（聲請案號：臺灣高雄地方法院檢察署九
十三年度毒偵緝字第三一七號），提起抗告，本院裁定如左：
      主  文
原裁定撤銷，發回臺灣高雄地方法院。
      理  由
一、抗告意旨略以：毒品危害防制條例修正施行後，關於修正前已繫屬之施用毒品案
    件之法律適用，係採從新從輕主義，又法律變更後，關於新舊法是否有利被告之
    比較，應就該法律全部規定作整體之觀察，依修正前第二十四條規定，經執行強
    制戒治後，檢察官認為無執行刑之必要者，得聲請法院裁定免其刑之執行；而修
    正後規定則無免其刑之執行之規定，自仍以舊法有利於行為人，原裁定適用法律
    自有違誤等語。
二、被告甲○○前因施用毒品案件，經裁定送觀察、勒戒後，認被告無繼續施用毒品
    之傾向，而於九十二年四月二十五日觀察、勒戒執行完畢釋放，並經臺灣高雄地
    方法院檢察署檢察官於同年月二十二日以九十二年度毒偵字第二一○五號不起訴
    處分確定。嗣被告又於上開觀察、勒戒執行完畢釋放後之五年內即九十二年十月
    二日下午四時許回溯二十四小時內之某時，施用第一級毒品海洛因，再經裁定送
    觀察、勒戒後，認被告有繼續施用毒品之傾向之，此有原審刑事裁定、臺灣高等
    法院被告全國前案紀錄表、臺灣高雄地方法院檢察署刑案資料查註紀錄表、臺灣
    高雄看守所附設勒戒處所九十三年六月五日高所正戒勒字第八一三號函暨有無繼
    續施用毒品傾向證明書、評估標準紀錄表各乙份在卷可稽；經檢察官聲請強制戒
    治，於九十三年六月二十五日繫屬於原審。
三、原審審理結果，以被告雖於毒品危害防制條例修正施行前再犯本件施用毒品之罪
    ，但檢察官向本院聲請將被告送強制戒治而繫屬時，係在九十三年六月二十五日
    ，已在該條例修正施行之後，並無修正後毒品危害防制條例第三十五條規定之適
    用，自應適用修正後之該條例規定處理之，被告前已初犯施用毒品之罪，且經觀
    察、勒戒執行完畢釋放，其再犯本件施用毒品之罪，係於該觀察、勒戒執行完畢
    釋放後五年內為之，揆諸修正後毒品危害防制條例之規定，應由檢察官依法直接
    起訴即可，毋庸再聲請裁定將被告送強制戒治，爰認檢察官聲請將被告送強制戒
    治洵屬無據，而駁回檢察官之聲請。
四、惟查修正後毒品危害防制條例第三十五條為刑法第二條關於新舊法適用之特別規
    定，惟該條文只就新法「施行前繫屬之案件」為規範之對象，至於在舊法時期犯
    罪，於新法「施行後繫屬之案件」如何適用法律，則無明文，於此情形自應回歸
    刑法第二條，以為適用法律之依據，又犯施用毒品罪，經觀察、勒戒後，無繼續
    施用毒品傾向，經檢察官為不起訴處分，五年內再犯者，如何處理，新舊法規定
    有別。依舊法規定，應再裁定送勒戒處所觀察、勒戒，經觀察、勒戒後，無繼續
    施用毒品傾向者，仍應為不起訴處分；有繼續施用毒品傾向者，始依法追訴。倘
    依新法規定，則無論有無繼續施用毒品傾向，一律依法追訴。於此情形，自以舊
    法之規定，有利於行為人（至於經觀察、勒戒後，有繼續施用毒品傾向者，依舊
    法規定，除依法追訴外，雖應令入戒治處所施以強制戒治，似對行為人不利。然
    比較有利、不利，應就該法律全部規定作整體之觀察，依舊法第二十四條規定，
    於強制戒治之執行，檢察官認為無執行刑之必要者，得聲請法院裁定免其刑之執
    行；倘依新法，則無從免其刑之執行，自仍以舊法有利於行為人）（最高法院九
    十三年度台非字第一四六號判決參照）。本件被告前犯施用毒品罪，經觀察、勒
    戒後，無繼續施用毒品傾向，經檢察官為不起訴處分，五年內（即於舊法時期）
    再犯施用毒品罪，並經原審裁定送觀察、勒戒後，認有繼續施用毒品之傾向，雖
    檢察官聲請強制戒治係至新法「施行後」始繫屬，而與毒品危害防制條例第三十
    五條之規定不合，然依上開說明，仍應回歸刑法第二條，以為適用法律之依據，
    原審認由檢察官依法直接起訴即可，毋庸再聲請裁定將被告送強制戒治，而駁回
    檢察官之聲請，即有未當，檢察官抗告意旨，以此指摘原裁定不當，為有理由，
    自應予撤銷，發回原法院另為適當之裁定。
據上論結，應依刑事訴訟法第四百十三條，裁定如主文。
中      華      民      國    九十三    年      八      月     二十     日
                              臺灣高等法院高雄分院刑事第一庭
                                  審判長法官  吳水木
                                        法官  洪慶鐘
                                        法官  趙文淵
右正本證明與原本無異。
不得再抗告。
      法院書記官  吳新貞
中      華      民      國    九十三    年      八      月     二十三   日
